【裁判字號】    97,訴,1445
【裁判日期】    990505
【裁判案由】    侵權行為損害賠償
【裁判全文】
臺灣士林地方法院民事裁定  97年度訴字第1445號
聲  請  人  甲○○
即  原  告
上列聲請人與相對人自由時報企業股份有限公司等間侵權行為損
害賠償事件，聲請保全證據，本院裁定如下：
    主  文
聲請駁回。
聲請程序費用由聲請人負擔。
    理  由
一、按證據有滅失或礙難使用之虞，或經他造同意者，得向法院
    聲請保全。又保全證據之聲請，應表明：一他造當事人，如
    不能指定他造當事人者，其不能指定之理由。二應保全之證
    據。三依該證據應證之事實。四應保全證據之理由，上開理
    由並應釋明之，民事訴訟法第368 條第1 項、第370 條分別
    定有明文。再按，上開規定之立法意旨，係鑑於證據之調查
    ，本應於訴訟繫屬後已達調查之程度，且有調查必要者，始
    得為之，但於此之前，如該證據有滅失或有礙難使用之虞，
    卻不能立即調查，將因證據之滅失或情事變更而礙難使用，
    致影響日後裁判之正確性，故特設此制以為預防。是倘本案
    訴訟已繫屬於法院，且已達可以調查證據之程度者，自無聲
    請保全證據之必要（最高法院92年度台抗字第502 號民事裁
    判意旨參照）。
二、本件聲請意旨略以：因中正大學洪博文教授告知96年審查聲
    請人案件時，行政院國家科學委員會（下稱為國科會）有電
    子郵件附件暗示請其將聲請人案件審查意見寫差，讓聲請人
    無法申訴，無法獲得國科會研究案補助之核准，且聲請人申
    請國科會研究案10餘件僅收過兩次審查意見，未收過其他意
    見也無從答辯，國科會程序顯有疏失。再者，國科會資深資
    訊人員乙○○竟對於簡單網頁確認或電子郵件確認都錯答，
    亦有奚翹。為釐清國科會是否主動或和謀幫助誣告，侵害聲
    請人名譽權與工作權之相關事證與刑責所造成侵權行為損害
    賠償責任之分擔；復恐各該相關事證被隱匿、滅失或被告拒
    絕提供干擾訴訟造成延遲，爰聲請為下列證據保全：(一)保全
    國科會如附件所示案件之承辦人與審查委員通連電子郵件紀
    錄；(二)保全國科會如附件所示案件之審查意見；(三)保全國科
    會如附件所示案件之審查會議紀錄。
三、經查：聲請人於本件聲請狀中並未表明其聲請保全之各項文
    書資料，有何滅失或礙難使用之虞，亦未提出任何釋明之證
    據，已難認其具備聲請保全證據之要件。次查，聲請人既已
    提起本件侵權行為損害賠償事件且於審理中，而達可以調查
    證據之程度，則如就該等證據確有調查之必要，自得逕於本
    件訴訟程序中進行證據調查，而無另為保全證據必要。再者
    ，聲請人於本件訴訟所主張共同被告基於不實供述所制作不
    起訴處分書經由媒體報導而侵害聲請人之權利各節，核與聲
    請人以其歷年研究計畫送審國科會之相關審查意見疑有疏失
    為由所聲請之證據調查，亦難認有何關聯。從而，聲請人聲
    請保全證據，為無理由，應予駁回。
四、依民事訴訟法第95條、第78條裁定如主文。
中    華    民    國    99    年    5     月    5     日
                  民事第一庭  法  官  李瑜娟
以上正本證明與原本無異。
如對本裁定抗告，應於裁定送達後10日內向本院提出抗告狀。
中    華    民    國    99    年    5     月    6     日
                              書記官  謝達人

司法院資訊處製作；財團法人民間司法改革基金會備份。
